# 无形资产摊销是否可以计入主营业务成本

提问人：zhaixueqin1 时间：2017-09-15 11:37:55
陈老师，最近在看软件产品收入和成本配比的问题，在瑞华研究（2010-2016）汇编本上查到 问题1-2-26（在《企业会计制度》
下，无形资产摊销是否可以计入主营业务成本） 问题： 在《企业会计制度》下，对于专利权等与产品生产直接相关的技术类无形资产的摊销额， 是否可以计入主营业务成本？
解答： 《企业会计制度》是规则导向的会计规范体系，即对于其中已作出明确规定的事项，即 应按照该规定执行，不能背离或者违反。这与原则导向且属于“公允列报编制基础”（见《中 国注册会计师审计准则第 1601 号——对按照特殊目的编制基础编制的财务报表审计的特殊 考虑》及其应用指南中的相关定义）的新会计准则有本质的不同。 《企业会计制度》第四十六条规定：“无形资产应当自取得当月起在预计使用年限内分 期平均摊销，计入损益。如预计使用年限超过了相关合同规定的受益年限或法律规定的有效 年限，该无形资产的摊销年限按如下原则确定：......” 《企业会计制度——会计科目和会计报表》对“1801 无形资产”科目的使用说明第四 条：“摊销无形资产价值时，借记"管理费用——无形资产摊销"科目，贷记本科目。” 《企业会计制度》之附录“《企业会计制度》
主要会计事项分录举例”中：无形资产摊销的会计处理为：借：管理费用——无形资产摊销，贷：无形资产。 鉴于《企业会计制度》
下对无形资产摊销应计入管理费用已作出明确规定，因此企业在 会计处理和报表编制中应严格按照此规定执行，而无论该规定就特定个案的具体情况而言是 否合理。
在论坛上看到您之前回复的帖子：http://bbs.esnai.com/thread-4702384-1-1.html，其中提到：
回复 chenyiwei 的帖子
陈老师，如果某一个软件开发企业，主营业务有两种，一种是开发通用软件，可以批量销售的。一种是定制软件。 1 、开发通用软件，收入确认时点没有问题，按销售商品的条件来确认，但成本如何归集和核算？研究阶段的入管理费用？开发阶段的入存货？如果这样的话，通用软件也不知道出售出多少，怎么分摊存货成本呢？如果企业分不清研究阶段和开发阶段，一次性全部计入营业成本合适吗，是一定要入管理费用吗？收入和成本不匹配的问题如何解决？ 用于销售的软件，可否入无形资产管理？还是无形资产只能是自用软件？ 2 、如果是为客户定制软件，在满足条件的情况下，收入和成本均按完工百分比确认？ 回复 Alisa_wang 的帖子1 、通用软件的销售收入确认采用销售商品模式。通用软件的研究开发阶段的支出按照无形资产准则的规定处理，在达到资本化条件之前发生的研究开发支出应直接计入管理费用处理；符合资本化条件的开发支出通过“开发支出——资本化支出”科目归集，开发完成后转入无形资产，在产品生命周期内摊销，摊销额计入各年度营业成本。 2 、按客户要求定制的专用软件的收入确认，采用提供劳务模式，开发支出通过“劳务成本”科目归集，最终转入营业成本。
在网上也查其他软件公司的处理： 603383:顶点软件招股说明书：http://pdf.dfcfw.com/pdf/H2_AN201704010461685780_01.pdf中，提到的收入和成本的分类数据，对于产品化软件只确认了收入，未确认相应的成本。
还请陈老师给予指导，到底应该怎么确认？ file:///D:¥Documents¥Tencent Files¥154201516¥Image¥C2C¥KMU_7_6W57IPYRR}{U2SQ_9.jpg

回答人：chenyiwei
在实际操作中，很多软件公司将通用软件的开发支出全部费用化处理，即全部在发生时直接计入管理费用。则后续研发成功、实现收入后，这部分收入是没有对应的营业成本与之配比的。 如果将开发支出予以资本化形成无形资产，则后续实现销售时，该无形资产（自行研发的通用软件）应在该软件产品的预计市场寿命期内摊销，计入各年度的营业成本。

提问人：zhaixueqin1 时间：2017-09-26 14:13:54
陈老师，若公司的软件是以一个项目立项，时间是一年，一年后达到资本化的要求，全部资本化。 这个项目形成了多个软件著作权，其中有自用的，有销售的。 自用的软件是为后续软件开发做调试等，并且这些软件是在不同时间阶段形成的。 后续软件还会在原有基础上进行升级，升级后的软件按照规定，再次资本化，资本化的金额是升级的费用。 那我们对外销售的软件成本该怎么核算呢

回答人：chenyiwei
如果确实有符合条件的资本化支出，则资本化支出形成无形资产后，在各自使用寿命内摊销。剩余的已被替代的前期版本对应的资本化支出在前期版本停止销售时如果尚未摊销完毕，则未摊完的余额一次性费用化处理。

回答人：chenyiwei
即使后续达到了资本化条件，前面已经费用化的相关支出也不能转回重新资本化。（《讲解 2010 》P107）